【裁判字號】    99,易,978
【裁判日期】    990819
【裁判案由】    違反性騷擾防治法等
【裁判全文】
臺灣高雄地方法院刑事判決               99年度易字第978號
公  訴  人  臺灣高雄地方法院檢察署檢察官
被      告  丙○○
上列被告因違反性騷擾防治法案件，經檢察官提起公訴（98年度
調偵字第1256號），本院判決如下：
    主  文
丙○○意圖性騷擾，乘人不及抗拒而為觸摸其胸部之行為，處有
期徒刑捌月。
    事  實
一、丙○○於民國98年2 月11日16時30分許，在其所經營址設高
    雄市○○區○○街80號之「佳佳徠皮鞋店」內，見前來送修
    皮鞋之Ａ女（姓名、年籍詳卷）膚白貌美，竟心生歹念，於
    其店內僱用之店員乙○○至地下室修理Ａ女送修之皮鞋，而
    Ａ女在1 樓店面等候、正要坐下之際，其本應注意Ａ女已屈
    膝準備坐下，不得隨意觸摸Ａ女之胸部，否則Ａ女極有可能
    因驚嚇且重心不穩而跌倒受傷，又依當時情形，並無不能注
    意之情事，其竟疏未注意，基於性騷擾之犯意，乘Ａ女不及
    抗拒，自Ａ女後方以手伸進Ａ女上衣領口內抓Ａ女之胸部約
    1 至2 秒，Ａ女受此驚嚇，乃雙手抱胸閃避，隨即因重心不
    穩而向前摔倒在地，致受有臉部挫傷、上唇挫傷合併擦傷及
    右前臂擦傷之傷害。
二、案經Ａ女訴由臺灣高雄地方法院檢察署檢察官偵查起訴。
    理  由
一、證據能力部分：
  (一)證人Ａ女、邱上銘於偵查中所為之陳述，對被告而言，固屬
    被告以外之人於審判外之言詞陳述，然其等於檢察官偵查中
    所為之陳述，係經檢察官告以拒絕證言權、具結之義務及偽
    證罪之處罰後，再命其朗讀結文並具結後所為之陳述，有上
    開證人之結文在卷可稽。核其製作筆錄過程，並無違法取供
    述或證明力明顯過低之瑕疵，所為陳述蓋係出於供述者之真
    意，皆具信用性，本屬有證據能力之證人陳述。且於本院審
    理時，已依人證調查程序，傳喚Ａ女到場，命其立於證人之
    地位經公訴人、被告當庭交互詰問，並使被告有與之對質及
    詰問之機會，認已完足為合法調查之證據，保障被告之對質
    詰問權，是縱使被告認上開證人於偵查中向檢察官所為之陳
    述不可採信，然上開證人既於本院審理期日到庭行交互詰問
    程序，已無妨害被告防禦權之虞。至於證人邱上銘部分，被
    告於本院審理期日調查證據完畢開始辯論前，審判長問被告
    最後尚有何證據調查，被告始終未曾請求傳訊邱上銘到庭加
    以詰問，且表示無其他證據聲請調查，有本院99年8 月5 日
    審判筆錄可稽，足認被告已捨棄對該證人之對質詰問權。復
    經本院於上開審判期日，依法定程序逐一提示並告以要旨，
    由被告依法辯論，而完足為合法調查之證據，自得採為判決
    之基礎。綜上，以證人Ａ女、邱上銘於偵查中檢察官訊問時
    所為之陳述，於偵查中所為陳述作為證據，並無任何不當，
    依刑事訴訟法第159 條之1 第2 項之規定，當具有證據能力
    。
  (二)按被告以外之人於審判外之陳述，雖不符刑事訴訟法第159
    條之1 至第159 條之4 之規定，而經當事人於審判程序同意
    作為證據，法院審酌該言詞陳述或書面陳述作成時之情況，
    認為適當者，亦得為證據，刑事訴訟法第159 條之5 第1 項
    定有明文。本件檢察官、被告於本院審判程序時，就本判決
    所引用其餘審判外之言詞或書面陳述，均明示同意有證據能
    力，本院審酌該具有傳聞證據性質之證據，其取得過程並無
    瑕疵，與待證事實具有關聯性，證明力非明顯過低，以之作
    為證據係屬適當，認俱得為證據。
  (三)至卷附照片10張（偵(二)卷第17-23 頁），係檢察事務官於案
    發後至被告經營之「佳佳徠皮鞋店」所拍攝。因利用攝影器
    材將實體物品或可以視覺感官認知之現象，予以拍攝、製成
    之照片，係為保全拍攝之時該物品或現象所呈現之情形，於
    證據方法而言，具有與該物品或現象相同之效用，乃屬物證
    之一種，並非供述證據，無傳聞法則之適用，自有證據能力
    。
二、實體方面：
    訊據被告坦承於上揭時間，Ａ女前去其所經營之皮鞋店及在
    店內跌倒之事實，惟否認有何性騷擾、過失傷害之犯意，辯
    稱：Ａ女是將鞋子送來伊店裡擦鞋油，當時伊將鞋子交由店
    員乙○○處理，Ａ女因在店內作體操、看皮包，不小心被椅
    子絆倒，伊原本伸手要扶Ａ女沒有扶到，Ａ女自行起來後只
    有嘴唇紅紅的，沒有其他傷勢、也很平和，拿了鞋子與店內
    皮包未結帳就走了云云。經查：
  (一)被告於98年2 月11日16時30分許，在其所經營址設高雄市○○區○○街80號之「佳佳徠皮鞋店」內，Ａ女前去送修皮鞋
    ，被告將鞋子交予店內僱用之店員乙○○處理，Ａ女在1 樓
    店面因重心不穩而向前摔倒在地，致受有上唇挫傷之傷害等
    情，固為被告所不否認，並經證人Ａ女證述綦詳。是此部分
    之事實，應堪認定。
  (二)被告雖以前詞置辯，然其自Ａ女後方以手伸進Ａ女上衣領口
    內抓Ａ女之胸部，Ａ女受驚嚇而雙手抱胸閃避、向前摔倒在
    地乙節，業據證人Ａ女於偵訊時證述：當天我拿2 雙鞋子到
    被告店裡修理，店裡有被告及一名店員在場，被告把鞋子拿
    給店員後，店員就拿去地下室修理，我原本站著看包包、鞋
    子，然後要坐下來等，坐下那一剎那被告就從我後面伸手從
    衣服領口身進去摸我胸部，有點抓撈的感覺，時間約1 、2
    秒，我嚇了一大跳尖叫，上半身縮起來，雙手抱胸，臉朝下
    往前摔倒，被告要把我拉起來，我一直閃不想讓他碰我，我
    是因為要閃被告才跌倒而非跨過椅子，我很生氣跟被告說把
    我的東西拿來，就直接把裝皮鞋的袋子拿走沒有看裡面，是
    回到我店裡打開才發現還有1 個包包，當天我也有去醫院驗
    傷，後來被告打電話來道歉是友人邱上銘及店員甲○○接的
    ，他們告訴我被告說包包是道歉用的，後來我請甲○○跟邱
    上銘一起將包包拿回去給被告等語（偵(二)卷第7-9 頁），於
    審理中證稱：我是拿2 雙鞋子去被告店裡修理，並不是擦鞋
    油，我自己店裡、家裡都有鞋油，單純保養擦鞋油的話，不
    會特定拿過去，因為其中1 雙要楦大，店員就拿到地下室去
    完全沒看到1 樓的狀況，被告還在1 樓顧店，牆壁前有鏡子
    ，掛包包跟展示鞋子，我在等的時候看了一下商品，本來要
    坐下，被告趁我坐下的剎那，手就伸進去摸我的胸部，我嚇
    一跳叫了一聲，雙手抱胸結果正面往前摔倒，被告有要扶我
    起來，可是我害怕他要繼續摸我，我起來照一下鏡子發現嘴
    唇有流血，我氣到哭出來，拿了原本裝鞋子的袋子就走，回
    到我店裡，店員甲○○打開袋子才發現裡面另外有1 個包包
    ，我也不知道，被告打電話來是甲○○跟邱上銘接的說要用
    包包來道歉，但我不接受，到了晚上我們下班一起過去把包
    包還給被告；我腳上穿的鞋子沒有脫下來，在被告店裡沒有
    作體操，何況我當天是穿合身窄裙也不可能跨過椅子等語甚
    明（本院卷第49-52 頁）。而Ａ女於本案發生之前與被告僅
    為單純朋友關係，彼此間無何仇怨乙節，經Ａ女證述在卷外
    （本院卷第49頁），亦為被告所不否認，衡情，Ａ女於本案
    發生之前既與被告無何仇隙，自無甘冒誣告、偽證罪處罰之
    風險任意誣指被告之虞。另被告當庭質以Ａ女當日未經同意
    拿走店內皮包及先前拿走4 雙鞋未付款，然Ａ女亦表示豈會
    在被告面前偷拿皮包，被告是做生意的人，凡是欠款都會有
    簽單，被告連1 張簽單都沒有，因為根本沒有欠款這回事等
    語明確。且Ａ女上開證述與證人邱上銘於偵訊時證稱：Ａ女
    打電話給我時鼻音很重說她人在醫院，我大概18時許到Ａ女
    店裡，過一下Ａ女回來說去驗傷，我看她臉部紅腫、上唇擦
    傷紅腫、右手臂靠近手肘的地方有紅紅的擦傷，眼睛紅紅的
    ，看起來很難過，好像嚇到，我在她店裡接到一通楊先生的
    電話，我直接問他為何對Ａ女亂來，楊先生說只是摸一下而
    已，然後一直道歉，提到有放一個包包在Ａ女的袋子裡要表
    示道歉，當天我跟甲○○將包包送回被告店內，我再問被告
    為何如此，他就一直道歉等語（偵卷第8-10頁）互核大致相
    符。佐以，Ａ女於98年2 月11日案發後至醫院就診，其受有
    臉部挫傷、上唇挫傷合併擦傷、右前臂擦傷等節，有高雄市
    立聯合醫院診斷證明書在卷可稽（偵(一)卷第2 頁），是該診
    斷證明書可即時反應Ａ女之傷勢，則Ａ女所述其傷勢係因遭
    被告襲胸閃躲而雙手抱胸向前跌倒所造成，尚非憑空杜撰之
    詞。本件被告明知Ａ女已屈膝準備坐下、可能因驚嚇而重心
    不穩跌倒，仍伸手觸摸Ａ女胸部使其驚嚇之過失行為與Ａ女
    之受傷結果間確有相當因果關係甚明。被告前揭所辯Ａ女因
    作體操自行跌倒云云，顯與事實不符，委無可採。
  (三)雖被告稱於案發時店員乙○○亦在店內目睹經過可以為證。
    證人乙○○於偵訊時證稱：當天我有在場，被告告訴我Ａ女
    在店內跌倒；Ａ女拿1 雙鞋來修理，是她腳上穿的咖啡色包
    鞋，我就去樓梯口補鞋油，Ａ女在店內試鞋、拿皮包，我有
    看到Ａ女要跨過椅子才摔倒，Ａ女爬起來照鏡子擦口紅就離
    開，我沒有看到Ａ女拿包包，是被告在Ａ女離去後告訴我的
    ，這是老闆的私事，我作員工不敢問他等語（偵卷第35-37
    頁），於審理時證稱：Ａ女來店裡把她穿的咖啡色鞋子交給
    我保養，我當時站在樓梯口擦鞋油，看到Ａ女作健身操活動
    ，她可能穿絲襪滑倒，瞬間爬起來照鏡子看嘴唇，我把鞋子
    還給她，然後她在鏡子前面拿個皮包就出去，我沒有向她追
    討皮包，當天晚上有一男一女拿包包來還，老闆的私事我不
    便過問等語（本院卷第43-48 頁）。然證人乙○○既為被告
    所經營皮鞋店內僱用之員工，且其對於案發當日Ａ女究係作
    體操或跨過椅子跌倒、是否親眼看見店內皮包由Ａ女取走，
    前後所述不一，就案發後是否聽聞被告向Ａ女道歉、Ａ女之
    友人有無指責被告等相關問題所述均避重就輕；況證人Ａ女
    表示店員乙○○於案發時到地下室修鞋未在場，且經高雄地
    方法院檢察署檢察事務官前往「佳佳徠皮鞋店」勘驗，結果
    略以：店面為1 樓，地下室為倉庫及修理平台，有勘驗報告
    暨拍攝店內照片10張附卷（偵(二)卷第17-23 頁），可知店內
    修理皮鞋地點係在地下室。是證人乙○○上開證述內容有迴
    護被告之情，難認證人乙○○之前開所述可採，不得據以為
    有利被告之認定。
  (四)按待證事實已臻明瞭無再調查之必要者，應認為不必要，刑
    事訴訟法第163 條之2 第2 項第3 款定有明文。公訴人雖於
    本院審理時聲請傳喚證人即Ａ女經營服飾店所僱用店員甲○○，惟本件事實已明，業如前述，則公訴人聲請傳喚證人，
    無益於任何待證事項之釐清，揆諸上開規定，該項聲請調查
    之證據核無必要，併予敘明。
  (五)綜上，被告前揭所辯，顯係犯後卸責之詞，不足採信。本件
    事證明確，被告意圖性騷擾乘Ａ女不及抗拒而觸摸其胸部、
    過失傷害之犯行，洵堪認定，應依法論科。
三、核被告所為，係犯性騷擾防治法第25條第1 項之意圖性騷擾
    ，乘人不及抗拒而觸摸其胸部罪、刑法第284 條第1 項前段
    之過失傷害罪。被告以一伸手觸摸告訴人胸部之行為，觸犯
    性騷擾防治法第25條第1 項之罪、過失傷害罪，係一行為觸
    犯數罪名，為想像競合犯，應依刑法第55條之規定，從較重
    之性騷擾防治法第25條第1 項之罪處斷。爰審酌被告為逞一
    己私欲，竟對女性身體自主權毫不尊重，乘告訴人Ａ女獨自
    等候修鞋，利用告訴人屈膝坐下之際，伸手抓其胸部，造成
    告訴人之心理陰影，及不慎使告訴人摔倒受傷，所為誠屬不
    該，犯後猶飾詞狡卸，甚至質疑告訴人任意拿走店內皮包，
    且迄未與告訴人達成和解或取得原諒，難認有悔過之意，惟
    念及被告於此之前，並無任何前科紀錄，有其臺灣高等法院
    前案紀錄表1 份在卷，暨斟酌其犯罪之動機、目的、手段、
    智識程度等一切具體情狀，量處如主文所示之刑，以示懲儆
    。
據上論斷，應依刑事訴訟法第299 條第1 項前段，性騷擾防治法
第25條第1 項、刑法第284 條第1 項前段、第55條，刑法施行法
第1 條之1 ，判決如主文。
本案經檢察官黃子宜到庭執行職務。
中    華    民    國    99    年    8     月    19    日
                  刑事第十二庭  審判長法  官  黃建榮
                                      法  官  林勳煜
                                      法  官  王品惠
以上正本證明與原本無異。
如不服本判決應於收受送達後10日內向本院提出上訴書狀，並應
敘述具體理由；如未敘述上訴理由者，應於上訴期間屆滿後20日
內向本院補提理由書（均須按他造當事人之人數附繕本）「切勿
逕送上級法院」。
中    華    民    國    99    年    8     月    19    日
                                書記官  李文廣
《性騷擾防治法第25條第1 項》
意圖性騷擾，乘人不及抗拒而為親吻、擁抱或觸摸其臀部、胸部
或其他身體隱私處之行為者，處2 年以下有期徒刑、拘役或科或
併科新臺幣10萬元以下罰金。
《中華民國刑法第284 條第1 項》
因過失傷害人者，處6 月以下有期徒刑、拘役或5 百元以下罰金
，致重傷者，處1 年以下有期徒刑、拘役或5 百元以下罰金。

司法院資訊處製作；財團法人民間司法改革基金會備份。
